臺灣新北地方法院民事裁定　　　　110 年度消債更字第222號
聲　請　人　洪鶴玲　

代　理　人　黃冠嘉律師
上列當事人因消費者債務清理事件，聲請更生，本院裁定如下：
    主  文
聲請人洪鶴玲自中華民國110 年11月11日上午10時起開始更生程
序。
命司法事務官進行本件更生程序。
    理  由
一、按債務人不能清償債務或有不能清償之虞者，得依本條例所
    定更生或清算程序，清理其債務；債務人對於金融機構負債
    務者，在聲請更生或清算前，應向最大債權金融機構請求協
    商債務清償方案，或向其住、居所地之法院或鄉、鎮、市、
    區調解委員會聲請債務清理之調解；法院開始更生程序之裁
    定，應載明其年、月、日、時，並即時發生效力；法院裁定
    開始更生或清算程序後，得命司法事務官進行更生或清算程
    序，必要時得選任律師、會計師或其他適當之自然人或法人
    一人為監督人或管理，消費者債務清理條例（下稱消債條例
    ）第3 條、第151 條第1 項、第45條第1 項、第16條第1 項
    分別定有明文。次按依消債條例第3 條規定，債務人不能清
    償債務或有不能清償之虞者，均得依本條例所定更生或清算
    程序，清理其債務。不採現行破產法僅以「不能清償」為聲
    請破產之要件，債務人如具「不能清償之虞」亦可聲請更生
    或清算，而不必等到陷於「不能清償」之狀態，使債務人得
    以儘早利用更生或清算程序清理債務，重建經濟生活，債權
    人之權益並可受較大之滿足。所謂「不能清償」，指債務人
    因欠缺清償能力，對已屆期之債務，全盤繼續處於不能清償
    之客觀經濟狀態者而言。又所謂「不能清償之虞」，係指依
    債務人之清償能力，就現在或即將到期之債務，有不能清償
    之蓋然性或可能性而言。易言之，債務人之狀態如置之不理
    ，客觀上得預見將成為不能清償之情形而言，此將來發生不
    能清償之事實，不必達到高度之確信。至於債務人之清償能
    力，則包括財產、信用及勞力（技術），並不以財產為限，
    必須三者總合加以判斷仍不足以清償債務，始謂欠缺清償能
    力而成為不能清償。債務人之清償能力係處於流動性狀態，
    聲請時與法院裁定時之清償能力未必一致，應以法院裁定時
    為判斷基準時（司法院民事廳民國99年11月29日廳民二字第
    0990002160號第二屆司法事務官消債問題研討第4 號消費者
    債務清理條例法律問題研審小組之研審意見參照）。
二、聲請意旨略以：聲請人之配偶要養一家六口，上有80歲老母
    ，下有國小以下3 個小孩，均無工作能力，入不敷出。因疫
    情關係，聲請人原先工作之早餐店於110 年5 月20日結束營
    業，聲請人現在待業中，在家帶小孩，伊有不能清償債務之
    情事，故提起本件更生之聲請等語。
三、經查，聲請人提出本件更生聲請前，曾與債權金融機構銀行
    臺灣銀行股份有限公司、玉山商業銀行股份有限公司、中國
    信託商業銀行股份有限公司進行前置協商，因聲請人與債權
    人於調解期日未到庭，於110 年3 月4 日調解不成立乙節，
    經本院調取臺灣臺北地方法院臺北簡易庭110 年度北司消債
    調字第46號卷宗（下稱調解卷宗）查閱無訛，是此部分事實
    堪以認定，合先敘明。又本件聲請人所積欠本金及利息債務
    總額未逾1,200 萬元，且於聲請更生前1 日回溯5 年內未從
    事每月平均營業額20萬元以上之營業活動，業據聲請人陳明
    在卷，是以聲請人本件更生聲請可否准許，即應審究聲請人
    現況是否有不能清償債務或有不能清償之虞等情事而定。
四、次查：
  (一)聲請人名下無任何財產，保單亦經保單借款以支應生活，
    且因疫情關係，聲請人原先工作之早餐店於110 年5 月20日
    結束營業，聲請人現在待業中，在家帶小孩，待疫情趨緩後
    孫子要讀幼幼班，即可開始找工作等情（見本院卷第31頁）
    ，業據聲請人提出財產及收入狀況說明書、107 、108 年度
    綜合所得稅各類所得資料清單、全國財產稅總歸戶財產查詢
    清單、工作收入切結書、中華民國人壽保險商業同業公會保
    險業通報作業資訊系統資料查詢結果回覆書等件為證（見調
    解卷第19、29至35頁、本院卷第33至36頁），亦有台灣人壽
    保險股份有限公司、中華郵政股份有限公司、國際康健人壽
    保險股份有限公司、第一金人壽保險股份有限公司函覆在卷
    可稽（見本院卷第89至103 、125 至129 頁），本院並依職
    權調取聲請人稅務電子閘門財產所得調件明細及勞保局電子
    閘門網路資料附卷（見本院卷第47至50頁、57至68頁），聲
    請人上開主張堪可憑採，本院考量疫情已漸趨緩，聲請人應
    已開始尋覓新工作，審酌聲請人聲請更生前2 年收入為每月
    新臺幣（下同）9,480 元，暫以9,480 元作為聲請人每月可
    處分所得。
  (二)債務人必要生活費用，以最近一年衛生福利部或直轄市政
    府所公告當地區每人每月最低生活費1.2 倍定之，消債條例
    第64條之2 第1 項定有明文。經查，聲請人主張其每月之必
    要生活費用，依新北市最低生活標準的1.2 倍計算（見調解
    卷第19頁），本院即以110 年新北市最低生活費15,600元之
    1.2 倍即18,720元，作為計算聲請人現每月生活所需費用之
    依據，核未逾前開規定，故聲請人每月必要生活費用即以18
    ,720元計算。
  (三) 綜上，聲請人每月可處分所得數額為9,480 元，扣除每
    月必要生活費用18,720元後，已無剩餘，徵以聲請人積欠臺
    灣銀行股份有限公司35,835元、玉山商業銀行股份有限公司
    260,424 元、中國信託商業銀行股份有限公司414,481 元，
    合計710,740 元（見調解卷第43至49、51至53頁、本院卷第
    105 至124 頁），以聲請人目前之資力，客觀上處於不足以
    清償債務之經濟狀態，符合消債條例第3 條所規定「債務人
    不能清償債務或有不能清償之虞」之情形。
五、從而，聲請人確有無法清償債務之情事，又所負無擔保或無
    優先權之本金及利息債務並未逾1,200 萬元，且未經法院裁
    定開始清算程序或宣告破產，而聲請人於聲請更生前1 日回
    溯5 年內未從事營業活動。復查無消債條例第6 條第3 項、
    第8 條或第46條各款所定駁回更生聲請之事由存在，則聲請
    人聲請更生，應予准許。至更生程序開始後，聲請人之更生
    方案仍須由債權人會議可決或由法院裁定認可後方能實行，
    倘更生方案未能經債權人會議可決或經法院裁定認可，則將
    依消債條例第61條規定，開始清算程序，此恐非有利於聲請
    人，是請斟酌以最大還款誠意，擬定足為債權人接受或足供
    法院認為公允之更生方案，俾免更生程序進行至依消債條例
    第61條規定應行清算之程度，附此敘明。
六、爰裁定如主文。
中    華    民    國   110    年    11    月    11    日
                  民事第一庭  法  官  張惠閔
以上正本證明與原本無異。
本件裁定不得抗告。
本裁定已於民國110年11月11日上午10時公告。
中    華    民    國   110    年    11    月    11    日
                              書記官  林沂㐵